【裁判字號】    97,台聲,124
【裁判日期】    970221
【裁判案由】    確認本票債權不存在
【裁判全文】
最高法院民事裁定              九十七年度台聲字第一二四號
聲  請  人  甲○○
            乙○○
共同代理人  劉師婷律師
上列聲請人因與相對人丙○○間請求確認本票債權不存在事件，
對於中華民國九十六年十月十八日本院裁定（九十六年度台聲字
第七三四號），聲請再審，本院裁定如下：
    主  文
聲請駁回。
聲請訴訟費用由聲請人負擔。
    理  由
本件聲請人主張本院九十六年度台聲字第七三四號確定裁定（下
稱原確定裁定）有民事訴訟法第四百九十六條第一項第一款適用
法規顯有錯誤之情形，對之聲請再審，係以：(一)民事訴訟法第四
百七十一條第一項僅規定未於提起上訴後二十日內提出上訴理由
者，毋庸命補正，並未規定已提出上訴理由，惟法院認為所表明
之上訴理由不合法者，亦毋庸命補正，且依同條項規定，未提出
上訴理由者，應由第二審法院駁回，非由第三審法院駁回。伊對
台灣高等法院九十四年度重上字第五六六號判決（下稱原確定判
決）提起第三審上訴，第二審法院既未認定伊未提出上訴理由，
原確定裁定認本院九十五年度台上字第一三七八號確定裁定（下
稱前確定裁定）未命伊補正，逕以伊未合法表明上訴理由為由，
而以裁定駁回伊上訴，並無違誤，適用上開規定顯有錯誤；(二)原
確定裁定認前確定裁定未予闡明並無違誤，有消極不適用同法第
四百七十五條之錯誤；(三)原確定裁定漏未記載伊關於前確定裁定
侵害人民財產權、訴訟權之攻擊方法之意見，且對伊請求言詞辯
論或陳述意見之機會，未於理由項下記載其法律上意見，有消極
不適用同法第二百二十六條之錯誤；(四)原確定裁定既認伊聲請再
審為無理由，即應以判決駁回其聲請，竟以裁定駁回，適用同法
第五百零二條規定顯有錯誤云云，為其論據。
按對於第二審判決上訴，應於上訴狀內記載上訴理由。其以民事
訴訟法第四百六十九條所定事由提起第三審上訴者，應於上訴狀
內表明原判決所違背之法令及其具體內容、暨依訴訟資料合於該
違背法令之具體事實。其依同法第四百六十九條之一規定提起上
訴者，並應具體敘述為從事法之續造、確保裁判之一致性或其他
所涉及之法律見解具有原則上重要性之理由。同法第四百六十七
條、第四百七十條第二項分別定有明文。又未於上訴狀內表明上
訴理由，復未於提起上訴後二十日內，提出理由書者，法院毋庸
命其補正，得以裁定駁回之。同法第四百七十一條第一項規定甚
明。準此，未於法定期間內表明上訴理由，或其表明之上訴理由
與首揭法條規定之必要程式不合者，即難認已對第二審判決之違
背法令有具體之指摘，其上訴程式為不合法，法院毋庸命其補正
，得逕以裁定駁回之。其次，上訴人全未表明上訴理由者，原第
二審法院一望即知上訴程式不合法，得依同法第四百七十一條第
一項規定，逕以裁定駁回之：上訴人於上訴狀或理由書形式上雖
記載上訴理由，惟其記載是否符合首揭法條規定，乃專屬第三審
法院之職權，第二審法院即應將卷宗連同上訴狀及其他有關文件
送交第三審法院，由第三審法院審查，第三審法院若認上訴人未
依規定表明上訴理由者，仍應認其上訴不合法，以裁定駁回之。
又，法院就當事人提出之事實及聲明之證據疏於調查，或就上訴
理由漏未斟酌，僅生認定事實錯誤、調查證據欠周或判決不備理
由之問題，究與適用法規顯有錯誤有間，不得據以提起再審之訴
或聲請再審。再者，對確定裁定依同法第五百零七條規定聲請再
審，所聲明不服之裁判，僅為裁定，無論有無再審理由，法院就
其聲請之裁判，均應以裁定行之，不生以判決為裁判之問題。原
確定裁定認聲請人對原確定判決提起上訴，未合法表明上訴理由
，前確定裁定駁回其上訴，並無違誤，因而裁定駁回聲請人再審
之聲請，洵屬正當，聲請人指摘原確定裁定適用規顯有錯誤，顯
非有據。其聲請再審，自屬無理。
據上論結，本件聲請為無理由。依民事訴訟法第九十五條、第七
十八條，裁定如主文。
中    華    民    國  九十七  年    二    月  二十一  日
                      最高法院民事第六庭
                          審判長法官  朱  建  男
                                法官  顏  南  全
                                法官  鄭  傑  夫
                                法官  蘇  清  恭
                                法官  陳  淑  敏
      本件正本證明與原本無異
                                      書  記  官
中    華    民    國  九十七  年    三    月    十    日
                                                      Ｋ


司法院資訊處製作；財團法人民間司法改革基金會備份。
